臺灣桃園地方法院刑事判決　　　　　　　94年度重訴字第64號
公　訴　人　臺灣桃園地方法院檢察署檢察官
被　　　告　戊○○
　　　　　　　　　　（現另案在臺灣桃園監獄執行中）
選任辯護人　林耀立律師
被　　　告　乙○○
　　　　　　　　　　（現另案在臺灣桃園監獄執行中）
選任辯護人　林仕訪律師
被　　　告　丁○○
　　　　　　　　　　（現另案在臺灣桃園監獄執行中）
被　　　告　甲○○
上列二人共同
指定辯護人　丙○○
　　　　　　壬○○
上列被告因殺人等案件，經檢察官提起公訴（94年度偵字第1020
4 號），本院判決如下：
    主　文
戊○○未經許可，持有具殺傷力之改造手槍，累犯，處有期徒刑
年捌月，併科罰金新臺幣壹拾萬元，罰金如易服勞役以新臺幣
貳仟元折算壹日，扣案之仿BERETTA 廠改造手槍壹支（槍枝管制
編號0000000000號，含彈匣壹個）沒收；又殺人，處
無期徒刑，褫奪公權終身，扣案之仿BERETTA 廠改造手槍壹支（
槍枝管制編號0000000000號，含彈匣壹個）、九厘米
子彈及彈殼各壹個均沒收。應執行無期徒刑，併科罰金新臺幣壹
拾萬元，褫奪公權終身，扣案之仿BERETTA 廠改造手槍壹支（槍
枝管制編號0000000000號，含彈匣壹個）、九厘米子
彈及彈殼各壹個，均沒收。
乙○○殺人，未遂，處有期徒刑柒年。扣案之仿FN廠一九一○型
八厘米改造手槍壹支（槍枝管制編號0000000000號，
含彈匣壹個）、八厘米子彈彈殼壹個，均沒收。
丁○○未經許可，持有具殺傷力之改造手槍，處有期徒刑年貳
月，併科罰金新臺幣萬元，罰金如易服勞役，以新臺幣貳仟元
折算壹日。扣案之仿BERETTA 廠改造手槍壹支（槍枝管制編號0
000000000號，含彈匣壹個）沒收。
甲○○共同未經許可，持有具殺傷力之改造手槍，累犯，處有期
徒刑年肆月，併科罰金新臺幣伍萬元，罰金如易服勞役，以新
臺幣貳仟元折算壹日。扣案之仿BERETTA 廠改造手槍壹支（槍枝
管制編號0000000000號，含彈匣壹個）沒收。
    事  實
一、戊○○前因竊盜等案件，經臺灣桃園地方法院以民國88年度
    少連易字第65號判決竊盜部分處有期徒刑1年，詐欺部分處
    有期徒刑3月，應執行有期徒刑1年2月確定，於90年1月30日
    執行完畢。甲○○前因妨害自由等案件，經臺灣桃園地方法
    院以88年度少連訴字第17號判決妨害自由部分處有期徒刑10
    月，過失重傷害部分處有期徒刑4月，應執行有期徒刑1年確
    定，於89年12月16日執行完畢。
二、戊○○明知非經主管機關許可，不得持有具殺傷力之改造手
    槍及子彈，竟仍基於非法持有具殺傷力之改造手槍及子彈之
    犯意，於94年1 月間某日，經友人即真實姓名年籍不詳綽號
    「小琳」之成年女子介紹，向1 名姓名年籍不詳之成年男子
    ，以新臺幣（下同）1 萬2 千元之代價購得仿BERETTA 廠84
    型半自動手槍製造換裝土造金屬槍管具殺傷力之改造手槍1
    支（槍枝管制編號0000000000號，含彈匣1 個），並透過綽
    號「小威」之不詳姓名男性友人以每顆200 元之代價購得子
    彈20顆（其中1 顆用以射擊黃奕宗致死，認具有殺傷力，12
    顆具有殺傷力，1 顆無殺傷力，另6 顆因未扣案無從送鑑，
    基於罪疑唯輕原則，難認具有殺傷力）後，即持有前開具有
    殺傷力之改造手槍1 支、具有殺傷力之子彈13顆。嗣於94年
    6 月1 日，戊○○因懷疑乙○○乘向其借用車輛之機會，竊
    取其放置於車上置物箱中之金飾，而乙○○則認為先前向戊○○所購買之百達翡麗牌手錶係仿冒品，雙方互有嫌隙遂相
    約見面談判，戊○○惟恐遭乙○○報復故攜帶前述購得之改
    造手槍及子彈赴約，乙○○則偕同遠房親戚黃奕宗（黃奕宗
    嗣因死亡，業據臺灣桃園地方法院檢察署檢察官另為不起訴
    處分確定），明知非經主管機關許可，不可持有具有殺傷力
    之槍枝，竟共同基於持有具殺傷力之改造手槍及殺人之犯意
    聯絡，由黃奕宗持仿FN廠半自動手槍製造，換裝土造金屬槍
    管改造而成具殺傷力之改造手槍1 支（槍枝管制編號000000
    0000號，含彈匣1 個）及子彈1 顆（嗣因遭黃奕宗擊發，無
    法送鑑定，是否具殺傷力不明）赴約。當日夜間11時許，戊○○駕車到達約定之桃園縣桃園巿民生路與慈文路口，進入
    乙○○所駕駛之車牌號碼8B -6821號自小客車內右前座，與
    乙○○談判，雙方一言不合，大打出手，在後座之黃奕宗見
    狀遂取出所攜帶之改造手槍指向戊○○，並拉槍機準備開槍
    ，乙○○則在旁大叫：「給他開下去」等語要黃奕宗向戊○○開槍，黃奕宗雖扣下板機擊發，但未擊發射中戊○○而未
    遂，戊○○立即以手握住黃奕宗所持手槍之槍管，轉而與黃
    奕宗扭打，乙○○為幫助黃奕宗而未注意車況不慎誤踩油門
    ，致前揭自小客車向前衝撞經國路與慈文口之號誌箱，撞擊
    後戊○○開啟車門下車，黃奕宗亦下車後，戊○○基於殺人
    之未必故意，取出其所持有之改造手槍對準黃奕宗，黃奕宗
    見狀遂轉身逃跑，然戊○○仍朝其背後射擊1 槍，子彈由黃
    奕宗背部射入，貫穿肺臟進入心臟而停止於心包內，黃奕宗
    受槍擊後雖跌倒，然旋即爬起向前逃跑，最終仍因心包填塞
    ，倒臥於桃園巿民生路731 號旁死亡。戊○○開槍後，四處
    尋找黃奕宗均不見黃奕宗蹤影即駕車逃離現場，並於翌日晚
    間11時30分許，將其持有之具殺傷力之9 厘米改造手槍及子
    彈13顆（其中12顆具有殺傷力，另1 顆不具殺傷力）裝於腰
    包內持往桃園縣大園鄉五權村23之1 號己○○之居處將上揭
    具殺傷力之9 厘米改造手槍1 支及具殺傷力之9 厘米子彈12
    顆，交付給真實姓名年籍不詳綽號「阿光」之成年男子囑託
    其代為藏匿，嗣經員警於94年6 月3 日0 時許前往上揭己○○住處，丁○○明知戊○○所交付「阿光」者係具殺傷力之
    改造手槍及子彈，非經主管機關許可不得持有，竟仍基於非
    法持有具有殺傷力之改造手槍及子彈之犯意，將上揭槍彈藏
    放於其借住之前址房屋神桌下而持有之。嗣於94年6 月3 日
    下午5 時許，己○○知悉警方拘提丁○○後，即偕同甲○○
    返回前開居處查看，在神桌下尋得戊○○之上開槍彈，2 人
    明知非經主管機關許可，不得持有、寄藏具殺傷力之改造手
    槍及子彈，遂基於共同持有具有殺傷力之改造手槍及子彈之
    犯意聯絡，取走前開槍彈並帶至甲○○位在桃園縣平鎮巿雙
    連里營邊10號之住處藏匿。嗣警方於94年6 月2 日上午接獲
    民眾報案前往黃奕宗倒臥現場勘查採證，並經乙○○之指證
    循線於翌日下午8 時30分許，在桃園縣桃園巿守法路與仁愛
    路口查獲戊○○，依戊○○之供詞於94年6 月3 日下午10時
    許，在桃園縣桃園巿復興路135 號前將丁○○拘提到案，並
    前往桃園縣大園鄉五權村3 鄰23之1 號搜索戊○○做案槍枝
    然無所獲，再由丁○○帶同警方於同日下午11時45分許，前
    往甲○○位在桃園縣平鎮巿雙連里營10號之住處，查獲己○○、甲○○2 人，並扣得戊○○所有且持以殺害黃奕宗之仿
    BERETTA 廠改造手槍1 支（槍枝管制編號0000000000號，含
    彈匣1 個）、9 厘米子彈13顆（其中12顆具有殺傷力，另1
    顆不具殺傷力）、9 厘米子彈彈殼1 個、9 厘米子彈彈頭1
    個，及黃奕宗所持之仿FN廠1910型8 厘米改造手槍1 支（槍
    枝管制編號0000000000號，含彈匣1 個）、8 厘米子彈彈殼
    1 個。
三、案經桃園縣政府警察局桃園分局報請臺灣桃園地方法院檢察
    署檢察官偵查起訴。
    理  由
壹、證據能力部分：
    按「被告以外之人於審判外之言詞或書面陳述，除法律有規
    定者外，不得作為證據」，刑事訴訟法第159 條第1 項定有
    明文，此即學理上所稱「傳聞證據排除法則」。依上開法律
    規定，傳聞證據原則上固無證據能力，但如法律別有規定者
    ，即例外認有證據能力。經查：
一、本件卷附之內政部警政署刑事警察局94年8 月25日刑鑑字第
    0940089727號槍彈鑑定書（94年度偵字第10204 號偵查卷第
    207 頁至第212 頁）、95年8 月9 日刑鑑字第0950106651函
    （見本院卷(二)第30頁）所示鑑定意見，係該局依檢察機關概
    括授權執行鑑定職務所出具之書面鑑定報告，依刑事訴訟法
    第159 條第1 項及同法第208 條第1 項準用同法第206 條第
    1 項之規定，屬於傳聞法則之例外，自得作為證據。
二、又被告以外之人於審判外之陳述，雖不符同法第159 條之1
    至第159 條之4 之規定，但經當事人於審判程序同意作為證
    據，法院審酌該言詞陳述或書面陳述作成時之情況，認為適
    當者，亦得為證據；當事人、代理人或辯護人於法院調查證
    據時，知有第159 條第1 項不得為證據之情形，而未於言詞
    辯論終結前聲明異議者，視為有前項之同意，此則據同法第
    159 條之5 規定甚明。鑒於採用傳聞證據排除法則之重要理
    由之一，係因傳聞證據未經當事人之反詰問予以覈實，若當
    事人願放棄對原供述人之反對詰問時，原則上即可承認該傳
    聞證據之證據能力，而揆諸我國刑事訴訟法第159 條之5 之
    立法理由，除參照前述傳聞證據排除法則之基本法理外，亦
    參考日本刑事訴訟法第326 條之立法例，查日本刑事審判實
    務之運作，有關檢察官及被告均同意作為證據之傳聞書面材
    料或陳述，可直接援引該國刑事訴訟法第326 條作為傳聞例
    外之法律依據，僅在檢察官與被告不同意之情況下，乃須根
    據其他傳聞例外規定俾以斟酌該等書面材料或陳述是否具有
    證據能力，在當事人間無爭執之案件中，傳聞證據基本上均
    可依據前引規定提出於法院使用。職是之故，我國刑事訴訟
    法第159 條之5 之適用應可作同上之解釋。經查，本件判決
    後開所示之被告個人以外之人於審判外之陳述（包括書面陳
    述），固均屬傳聞證據，惟辯護人雖知上開證據資料為傳聞
    證據，但於本院準備程序及審判期日中則表示對上開證據資
    料之證據能力不予爭執，且迄至言詞辯論終結前亦未再聲明
    異議；而公訴檢察官、被告及其辯護人於本院準備程序或審
    判期日中則均表示同意上開證據資料有證據能力。本院審酌
    上開證據資料製作時之情況，尚查無違法不當及證明力明顯
    過低之瑕疵，亦認為以之作為證據應屬適當，故揆諸前開法
    律規定與說明，爰逕依刑事訴訟法第159 條之5 規定，認前
    揭證據資料均例外有證據能力。
三、另現場勘驗及扣案物之照片，均係該管司法警察公務員於其
    偵查犯罪職務權限所為調查中而製作之紀錄文書，且無不可
    信之情況，依刑事訴訟法第159 條之4 第1 款之規定，自得
    為證據文書。
貳、實體部分：
一、被告戊○○部分：
  (一)訊據被告戊○○就持有具殺傷力之9 厘米改造手槍及子彈部
    分坦承不諱；就殺人部分，則坦承持有扣案9 厘米改造手槍
    及9 厘米子彈並有開槍射擊黃奕宗而致黃奕宗中槍身亡等情
    ，惟辯稱：係出於自衛云云。
  (二)被告戊○○所有之扣案槍、彈經送驗結果：1.送鑑定9 厘米
    改造手槍1 支（槍枝管制編號0000000000號）認係仿BERET
    TA 廠84 型半自動手槍製造之玩具手槍換裝土造金屬槍管而
    成之改造手槍，機械性能良好，可擊發適用子彈，認具殺傷
    力。2.送鑑9 厘米改造子彈13顆，認均係土造金屬彈殼加裝
    直徑9MM 金屬彈頭而造之土造子彈，經取樣4 顆試射結果，
    均可擊發，認均具殺傷力。3.送鑑之子彈彈頭1 顆，認係已
    擊發直徑9 厘米之土造金屬彈頭。4.送鑑9 厘米改造子彈彈
    殼1顆 ，認係已擊發之土造金屬彈殼。又原未經試射之9 厘
    米子彈9 顆，再經本院送實際試射鑑定，認其中8 顆均可擊
    發，認均具殺傷力；餘1 顆雖可擊發，惟其發射動能甚微，
    認不具殺傷力。此有內政部警政署刑事警察局94年8 月25日
    刑鑑字第0940089727號槍彈鑑定書（臺灣桃園地方法院檢察
    署94年度偵字第10204 號卷第207 頁至第212 頁）、95年8
    月9 日刑鑑字第0950106651號函各1 份在卷可稽（本院卷卷
    (二)第30頁）。足認扣案之上揭9 厘米改造手槍1 支及子彈12
    顆均具殺傷力，且被告戊○○用以射擊黃奕宗之9 厘米子彈
    1 顆，因黃奕宗確實被該子彈打中而身亡，因認具有殺傷力
    ，核與被告戊○○之自白相符，是被告戊○○持有具殺傷力
    改造手槍及子彈部分之犯行明確，應堪以認定。
  (三)按對於現在不法之侵害，而出於防衛自己或他人權利之行為
    ，不罰。但防衛行為過當者，得減輕或免除其刑。刑法第23
    條規定有明文。是正當防衛之要件，必對於現在之不正侵害
    ，始能成立，若侵害已過去，或預料有侵害而侵害尚屬未來
    ，則其加害行為，自無正當防衛之可言。被告戊○○雖辯稱
    係出於自衛云云。證人即被告乙○○於本審理時具結證稱：
    被告戊○○本來坐在車內前座，後來跳到後座去，把右後門
    打開，1 腳跪在座位上，1 腳踏在腳踏板處，面對黃奕宗1
    腳跨到車外，順勢將黃奕宗拉到車外後，他們2 人都站在車
    外面對面，此時被告戊○○就從包包裏面把槍掏出來，黃奕
    宗看到槍就往慈文路方向跑後，我聽到槍聲，看到黃奕宗趴
    下去；我聽到槍響時，黃奕宗在我右前方，被告戊○○在我
    車子右前輪旁邊等語（見本院卷第230 頁至第231 頁）。證
    人即被告乙○○於本院審理時又具結證稱：被告戊○○與黃
    奕宗下車後，我於警詢所陳稱戊○○與黃奕宗有拉扯是正確
    等語；且證人乙○○於檢察官偵查時及警詢時亦具結證稱：
    車子撞到經國路與慈文路口的號誌箱後，被告戊○○與黃奕
    宗已經在後座拉扯，被告戊○○把右後門打開後下車，且把
    黃奕宗順勢拉下車，被告戊○○退後5 、6 步左右，手伸進
    包包拿出1 把槍，黃奕宗見被告戊○○拿槍出來即上前扭打
    ，之後黃奕宗跑走，被告戊○○向黃奕宗背後開1 槍等語明
    確。復經本院勘驗命案現場監視錄影帶結果：經播放錄影帶
    21秒時，車輛撞擊路邊號誌箱，停車至51秒時倒車，約52
    、53秒時黃奕宗以奔跑姿勢出現鏡頭左方向鏡頭右方前進時
    右手即持有物件，於56秒時，跌倒在地，58秒時起身，可以
    約略看出右手持有之物件具有手槍的外型，再往前奔跑，於
    1 分零1 秒時，戊○○出現鏡頭左方，先背對黃奕宗有舉起
    右手指向車輛倒車方向，再回過身來，面向黃奕宗奔跑之方
    向，以步行方式前進，前進中，有將右手放在身上所側背背
    包附近之動作，再左轉彎橫越馬路離開。有本院95年7 月12
    日勘驗筆錄在卷可稽（見本院卷卷(二)第219 頁）。綜上所述
    ，足認縱如被告戊○○所述，黃奕宗在車上有對伊開槍，然
    黃奕宗所持之槍枝未擊中伊，而伊2 人在車內拉扯，被告乙○○有用腳踢伊等情屬實，惟於被告戊○○下車後，黃奕宗
    縱有要搶被告戊○○手上之槍枝、然拉扯後2 人即分開，黃
    奕宗隨即跑開，被告戊○○始持槍開槍射擊黃奕宗，則此時
    乙○○、黃奕宗並未再對被告戊○○有為任何現時不法侵害
    之行為，亦即在被告戊○○開槍射擊黃奕宗時，黃奕宗或被
    告乙○○均未對被告戊○○為任何攻擊性行為，即當時並未
    存在現在不法之侵害，其不法侵害業已過去，故被告戊○○
    持槍射擊黃奕宗之行為並不符合正當防衛之要件，是被告戊○○所辯不足採信。
  (四)被害人黃奕宗於94年6 月2 日上午6 許被發現仰臥於桃園縣
    桃園市○○路22號錦新企業股份有限公司路旁停置之Q6-416
    號大貨車下，已無生命跡象。黃奕宗右側背部肩胛骨中線第
    10、11肋間，一處子彈射入口，直徑約1.5 公分，周圍挫傷
    輪約0.2 公分寬，無煙暈輪及火藥刺青，且經檢察官送法醫
    研究所鑑定黃奕宗之死因，鑑定結果為：「因為心臟槍傷，
    左心室貫通，心包填塞致死，死亡方式為他殺。」，有桃園
    縣政府警察局桃園分局轄內黃奕宗命案勘察採證報告（相驗
    卷第23頁）、法務部法醫研究所 (94) 醫鑑字第0992號鑑定
    書1 份（見相驗卷第55頁至第58頁）在卷可稽。足認被告戊○○係持槍自黃奕宗右側背部肩胛中線10、11肋間射擊，並
    使黃奕宗受有心臟槍傷，左心室貫通、心包填塞致死，而黃
    奕宗中槍之部位，係屬人體重要部位，被告戊○○應可預見
    開槍射擊黃奕宗會致黃奕宗死亡之結果，仍朝奔跑中之黃奕
    宗開槍射擊，則被告具有殺人之不確定故意，又黃奕宗之死
    亡結果亦與被告戊○○之開槍射擊行為具有因果關係。故被
    告戊○○所涉殺人犯行，事證明確，堪以認定。
二、被告乙○○部分：
  (一)訊據被告乙○○矢口否認有何持有槍枝及殺人未遂之犯行，
    並辯稱：我不知道黃奕宗有帶槍，且我沒有說「給他開下去
    」這句話云云。
  (二)證人戊○○於檢察官偵查時具結證稱：上車時我只有看到被
    告乙○○坐在車上，上車後才發現黃奕宗，我不知道黃奕宗
    為何拿槍對著我，我與被告乙○○說你要黃金直接與我說就
    好了，何必用偷的，被告乙○○說我冤枉他就先動手打我的
    頭，我只用手擋，黃奕宗當時就把槍拿出來，用槍對著我，
    我一緊張就用手去抓他的槍，被告乙○○就叫黃奕宗向我開
    槍，且是用台語說「給他開下去」，黃奕宗有對著我開1 槍
    ，我有聞到火藥的味道，但好像沒有擊發，我確定被告乙○○有叫黃奕宗開槍等語明確（見上開偵卷第33頁）；證人戊○○於本院審理時亦具結證稱：我上車後，門關起來，車子
    停在路邊，黃奕宗就拿槍指著我，我就握住他的槍管（先稱
    ：1 手把槍（後改稱2 手握槍），被告乙○○坐在駕駛座並
    說誰拿你的東西，之後他就動手打我，我本來坐在位置上，
    被告乙○○打我時，我為了閃他，就蹲在右座，順勢要開前
    車門，但門被鎖起來，之後我想起身，鑽到車子的後座，這
    時被告乙○○就叫黃奕宗開槍，我繼續往後座，到了後座以
    後，我就跟黃奕宗搶他手上的槍，被告乙○○叫黃奕宗拿手
    銬，我看到黃奕宗拿出手銬，我就一手抓住黃奕宗的槍，一
    手揮舞，不讓他銬住我的手，接著我雙手將黃奕宗往後推，
    身體靠著右後車門，一手去摸車門把，結果右後車門就被我
    打開了等語；證人即被告戊○○於本院審理時具結證稱：我
    是先發現有槍，因為槍是直接抵住我的腰，至於有關案發當
    時與被告乙○○、黃奕宗發生肢體衝突順序之陳述，會與警
    詢、檢察官偵查時陳述不符，是因為前後有很多細節我沒有
    講到有遺漏，而且當時我很緊張，所以記憶破碎等語。證人
    戊○○所述於其上車後，在車內所發生口角、肢體衝突之順
    序不一，惟此案發生業距證人戊○○於本院審理時具結證述
    時已約1 年有餘，而人之記憶難免會隨著時間久遠而就詳細
    之細節、順序逐漸為遺忘，惟大致情形仍相符，且戊○○所
    述上開情節有關黃奕宗有拿槍指著他，且被告乙○○叫黃奕
    宗開槍乙節證述均相符。況經本院勘驗檢察官補充理由書所
    列第一通94年6 月1 日上午10時34分13秒到10時35分46秒、
    及第二通94年6 月1 日下午11時39秒到11時3 分1 秒的對話
    之監聽譯文所載內容相符，有本院95年10月24日勘驗筆錄（
    見本院卷(二)第67頁）在卷可稽。又94年6 月1 日上午10時34
    分13秒到10時35分46秒之通話內容為：【乙○○：「他帶1
    個人，然後我照弄他就對了。」】；復94年6 月1 日下午11
    時39秒到11時3 分1 秒的對話內容：【乙○○：我想他先上
    車時，叫阿宗先弄他弄住，叫他朋友過來。」】，有通訊監
    察譯文在卷可參。再者，被告乙○○亦坦承其2 通通話內容
    確為其所陳述，且其說上揭：「叫阿宗先弄他弄住，叫他朋
    友過來」這句話時，黃奕宗也在旁邊，而「他」即係指戊○○等語明確，足認被告乙○○當時確實有找黃奕宗一起去找
    戊○○談判，且要黃奕宗去弄住戊○○等情甚明。再者，被
    告乙○○於本院審理時亦證稱：當天係因為我要跟戊○○談
    手錶事情，跟戊○○約在桃園交流道見面，黃奕宗說要跟我
    來等語；又證人馬豫祥於偵查時證述：案發當天黃奕宗來我
    家拿茶，而被告乙○○當時住在我家，被告乙○○說要找戊○○談手錶的事情，該手錶是被告乙○○向戊○○所購買，
    但是假錶，而戊○○於案發前也有提過被告乙○○好像偷走
    他放在汽車內之金條的事情等語明確（見上開偵卷第226 頁
    至第227 頁），則其2 人已有仇隙糾紛相互猜疑；再者，被
    告乙○○於檢察官偵查時亦陳稱：我在車上與戊○○談事情
    ，黃奕宗插嘴，戊○○就不高興，兩人就互相拉扯等語；足
    認黃奕宗確實是被告乙○○要求與其一同前往與戊○○見面
    談事情，並幫忙制服戊○○，且當日會面亦係被告乙○○與
    戊○○為了解決戊○○與被告乙○○間之糾紛，足認被告乙○○與黃奕宗2 人確有犯意聯絡及行為分擔甚明。則被告乙○○雖證稱沒有與黃奕宗提到來桃園找誰云云，顯與事實不
    符，故乙○○此部分陳稱及證詞尚難採信。雖證人馬豫祥於
    檢察官偵查時證稱：被告乙○○與黃奕宗離開我家時，手上
    沒有帶東西等語，唯此證述縱屬實，亦僅能證明被告乙○○
    、黃奕宗於離開馬豫祥住處時，並未攜帶東西離開，但無法
    證明被告乙○○與黃奕宗自馬豫祥住處離開後至前往被告乙○○與戊○○約定見面之處所途中，被告乙○○與黃奕宗是
    否中途未去拿取槍、彈，並攜帶槍、彈前往會面地點等情，
    然黃奕宗確實持有攜帶8 厘米改造手槍1 支前往會面地點，
    並在其屍體旁邊查獲該槍，此外並有命案現場勘察採證報告
    在卷可稽。參諸本案發生原因既係被告乙○○與黃奕宗一起
    去與戊○○會面，被告乙○○又要黃奕宗負責弄住戊○○，
    又係為了談被告乙○○與戊○○間之糾紛而前往赴約等情，
    而證人戊○○於警詢、檢察官偵查及本院調查審理時均證稱
    ：被告乙○○確實有以台語說給他開下去等語，又被告乙○○於車內亦有毆打戊○○，且於戊○○一進入車內後，被告
    黃奕宗有持槍出來等情，足認被告乙○○確實知悉黃奕宗有
    攜帶槍，且有要黃奕宗開槍等情甚明。是被告乙○○所辯，
    顯不足採。
  (三)被告乙○○與黃奕宗共同所持前往案發現場之槍經送鑑定結
    果：送鑑8 厘米改造手槍1 支（槍枝管制編號0000000000號
    ），認係由仿FN廠1910型半自動手槍製造之金屬玩具手槍，
    換裝土造金屬槍管改造而成之改造手槍，機械性能良好，可
    擊發適用子彈，認具殺傷力，有內政部警政署刑事警察局94
    年8 月25日刑鑑字第0940089727號槍彈鑑定書1 份在卷可稽
    。足認黃奕宗所持有之上開改造手槍確具有殺傷力。
  (四)扣案之8 厘米子彈彈殼1 顆，認係已擊發之土造金屬彈殼。
    又送鑑8 厘米彈殼，欠缺足資比對之特徵紋痕，無法比對是
    否由同案送鑑槍枝所擊發。有上開槍彈鑑定書在卷可稽。證
    人辛○○於本院審理時證稱：上開槍彈鑑定書係由其所製作
    ，鑑定書所載已擊發的彈殼中之「已擊發」係指使用過的子
    彈。有關8 厘米子彈彈殼1 顆，係由於因欠缺足資比對特徵
    紋痕，無法比對是否由同案送鑑槍枝所擊發，且依本案移送
    之證物，在物理上無法證明該彈殼為送鑑8 厘米改造手槍所
    擊發等語明確。足認係因欠缺足資比對特徵之紋痕而無法於
    物理上證明扣案之8 厘米彈殼是由扣案之8 厘米改造手槍所
    擊發。然證人辛○○證稱：槍枝擊發時，彈頭出槍管以後，
    會給槍枝1 個反作用力，槍枝上的抓子鉤，會抓住彈殼，進
    行抽離，後退會碰到槍枝的退子鋌，碰到退子鋌，及進行拋
    殼，所謂拋殼就是彈殼脫離槍身，子彈如果沒有擊發時，彈
    殼沒有辦法自動退殼，此時子彈會留在槍管彈室；槍枝擊發
    ，應該會產生聲響，但聲音大小會發生差異，比扣扳機聲音
    大，若有底火或火藥，就會產生火光。又彈殼卡在退彈處，
    可能是槍枝擊發所造成或外力造成。所謂外力造成，有可能
    是事後拿已經擊發的彈殼來放入拋殼處，簡單地說，就是造
    假，只要將槍枝滑套後拉，即可直接將彈殼放入拋殼窗，但
    在彈殼放入時，滑套往前歸位時，就會產生碰撞，會有些微
    碰撞痕跡。若排除造假情況，可依子彈卡在退彈處的情況，
    來判斷該子彈有8 、9 成可能性是該槍枝所擊發。又子彈的
    基本結構為底火、彈頭、火藥、彈殼。而所謂已擊發的子彈
    是指使用過的子彈，也就是具備上列4 個基本結構的子彈，
    但底火已經使用過，火藥也燃燒完等語綦詳。證人辛○○於
    本院審理時又具結證稱：至於區分彈殼有無使用過係以有無
    火藥燃燒的痕跡，鑑定書第六點中8 厘米改造子彈彈殼1顆
    ，是現場採證所得卡在8 厘米手槍退彈處彈殼，之所以認定
    其為已擊發之彈殼，係根據檢驗彈殼，發現有燃燒痕跡，所
    以判斷已擊發，故鑑定書上所謂已擊發並非判斷該把槍所擊
    發，而係就彈殼本身來判斷，鑑定報告認無法比對原因係因
    為送鑑彈殼本身欠缺足資比對的特徵紋痕可供與槍枝比對，
    所以本件沒有比對過，無法進行確認或排除等語。而子彈沒
    有彈頭但有底火、火藥可以擊發，就像制式空包彈，產生聲
    響及火花。在彈殼卡在拋殼處時，不可以擊發第2 枚子彈，
    因為滑套無法後退前進的動作，故須先排除卡彈情形等語明
    確。足認本案扣案之卡在扣案8 厘米改造手槍內之8 厘米子
    彈彈殼為已擊發之子彈彈殼，即有燃燒之痕跡，且該彈殼卡
    在退彈處，若能排除人為造假情形，則該已擊發之彈殼，則
    有可能是扣案槍枝所擊發。又證人即現場採證員警庚○○於
    本院審理時證稱：我們是在94年6 月2 日早上8 時10分許到
    達現場，我不知道係何時接獲線報，但採證報告上所記載為
    上午9 時，係指刑事組鑑識科到達現場之時間，發現時間記
    載為6 時，可能是派出所接獲民眾報案時間，案發時間為晚
    上11時，則是根據案發現場陳屍地點轉角處的監視器所示被
    告乙○○駕駛的汽車撞到路邊號誌箱，接著死者即黃奕宗出
    現畫面，由畫面左方跑向右方，在畫面中間，死者跌倒疑似
    中槍，死者跌倒後又爬起來往右側移動，離開畫面，而監視
    器的時間顯示上揭情形發生在晚上11時，我們早上8 時10
    分到達現場，現場已圍有封鎖線，且很少民眾圍觀。我先以
    指紋煙薰法薰該把槍，看有無浮現指紋，再作清槍動作把槍
    內彈殼取出，發現彈夾內沒有子彈，彈殼卡在退彈處，我們
    就送刑事警察局鑑定等語明確。況被告戊○○、乙○○於案
    發後至警察到場採證前，均未再找到黃奕宗及黃奕宗所持有
    之扣案8 厘米改造手槍，業據證人即共同被告戊○○、乙○○於本院審理時均證供述在卷，故上揭黃奕宗所持之8 厘米
    改造手槍，已排除事後遭人放置空彈殼於核槍內之可能性，
    則該槍已無事後因人為造假因素而放置該扣案之8 厘米子彈
    彈殼於該槍內之可能性。再參以本案被告乙○○因認戊○○
    賣假錶為由而與戊○○相約談判，遂與黃奕宗共同持有上開
    8 厘米改造手槍前往約定地點，而該改造手槍經送鑑定後確
    具殺傷力，且證人戊○○於本院審理時亦證稱：我有聽到扣
    扳機聲且有聞到火藥味等語，亦可排除黃奕宗所持之8 厘米
    改造手槍內之彈殼係於本案發生前即以人為放入退彈處，況
    且被告乙○○與黃奕宗是持有具殺傷力之改造手槍前往談判
    ，不太可能持有1 把已有彈殼卡在退彈處的槍前往。是足認
    黃奕宗確時有開1 槍，惟彈殼確卡在退彈處等情甚明。
  (五)雖證人即員警庚○○於本院審理時證稱：我們後來有找到被
    告乙○○的座車（車牌號碼8B -6821號），找到該車時該車
    尚未修理好，我們於95年6 月3 日上午8 時30分許做採證的
    動作，車內也有採證，但車內並沒有燃燒、破洞痕跡，且沒
    有撿到彈頭等語；又證人楊錫榮於警詢時證稱：我係於94年
    6 月1 日晚間9 時30分許，借車牌號碼8B -6821號自小客車
    給被告乙○○，而被告乙○○於94年6 月2 日中午12時30分
    才將車子開至中和市○○街1 間工專附近還我，我有將車輛
    清洗整理，車內沒有增加不明東西，只是車內比較髒等語；
    足認於94年6 月1 日本案案發後，被告乙○○並未將該車子
    於案發後立即歸還給車主楊錫榮，被告乙○○將車子歸還給
    楊錫榮有為清洗整理，況員警又係於案發後2 天才對該車內
    部進行採證，非於案發後當日立即為採證，是員警或楊錫榮
    於案發後2 天雖未發現該車內無彈頭或燃燒、破洞痕跡或彈
    頭，亦不足以證明黃奕宗所擊發之子彈並無彈頭存在，有可
    能因其動能較弱，而未能產生破壞性痕跡，彈頭亦有可能在
    被告乙○○還車前即遭被告乙○○拾獲或處理，而致楊錫榮
    或員警未找到該彈頭。
  (六)按刑法處罰未遂罪之精神，係以其著手於犯罪之實行，雖因
    意外障礙不遂，而有發生實害之危險，不能不加以制裁，故
    刑法第39條第1 項後段之不能犯，亦係指該項行為有發生實
    害之危險者而言，如實際上本不能發生損害，即無何種危險
    之可言，自不成立犯罪（最高法院19年上字第1335號判例意
    旨參照）。而修正刑法第26條之修正理由二，稱「關於未遂
    犯之規定，學理中有採客觀未遂論、主觀未遂論、或折衷之
    『印象理論』。參諸不能犯之前提係以法益未受侵害或未有
    受侵害之危險，如仍對於不能發生法益侵害或危險之行為課
    處刑罰，無異對於行為人表露其主觀心態對法律敵對性之制
    裁，在現代刑法思潮下，似欠合理性。因此，基於刑法謙抑
    原則、法益保護之功能及未遂犯之整體理論，宜改採客觀未
    遂論，亦即行為如不能發生犯罪之結果，又無危險者，不構
    成刑事犯罪。」，足見修法後，刑法關於不能未遂亦採同最
    高法院上揭判例意旨。茲應探究者，乃被告乙○○上揭殺人
    未遂行為，是否確有「不能未遂」之情形。如前所述，依員
    警庚○○於本院審理時之證述可知，並未發現彈頭，而車內
    無燃燒、破洞痕跡之情形，然扣案黃奕宗持向戊○○射擊之
    8 厘米改造手槍，經送鑑定後認具有殺傷力；且證人戊○○
    亦證稱有聽到扣扳機聲及聞到火藥味等語；而本案扣案之8
    厘米子彈彈殼既在該8 厘米改造手槍之退彈處查獲，該改造
    手槍又係在黃奕宗屍體附近查獲，於員警採證前，被告戊○○、乙○○未再找到黃奕宗，如前所述，已排除人為事後或
    事前造假之因素。綜上所述，本件被告雖有持槍朝戊○○射
    擊之舉，該槍枝經送科學鑑定結果具殺傷力，而彈殼又排除
    人為事前或事後故意在退彈處放入彈殼，則持該槍射擊人之
    行為，仍具有危險性存在，是被告上揭殺人未遂行為，應屬
    一般未遂，而非不能未遂，故非依修正後刑法第26條之規定
    為不罰之行為。
三、被告甲○○、丁○○部分：
  (一)訊據被告甲○○、丁○○均坦承上開犯行，且經證人戊○○
    、己○○於本院審理時具結證述明確，並有扣案槍、彈可按
    。且扣案之槍彈經送驗結果：1.送鑑定9 厘米改造手槍1 支
    （槍枝管制編號0000000000號）認係仿BERETTA 廠84型半自
    動手槍、製造之玩具手槍換裝土造金屬槍管而成之改造手槍
    ，機械性能良好，可擊發適用子彈，認具殺傷力。2.送鑑9
    厘米改造子彈13顆，認均係土造金屬彈殼加裝直徑9MM 金屬
    彈頭而造之土造子彈，經取樣4 顆試射結果，均可擊發，認
    均具殺傷力。且上揭原送鑑定未經實際試射之9 厘米子彈9
    顆（13-4=9），再經本院送實際試射鑑定，認其中8 顆，均
    可擊發，認均具殺傷力；餘1 顆，雖可擊發，惟其發射動能
    甚微，認不具殺傷力。此有內政部警政署刑事警察局94年8
    月25日刑鑑字第0940089727號槍彈鑑定書、95年8 月9 日刑
    鑑字第0950106651號函各1 份在卷可稽。足認被告甲○○、
    丁○○之自白核與事實相符，應堪以採信。事證明確，被告
    甲○○、丁○○犯行堪以認定。
四、論罪科刑部分：
  (一)法律變更部分：
  1.按中華民國刑法前於94年2月2日修正公布，自95年7月1日施
    行（下稱修正後刑法）。依修正後刑法第2條第1項規定：「
    行為後法律有變更者，適用行為時之法律。但行為後之法律
    有利於行為人者，適用最有利於行為人之法律。」。按同於
    95年7月1日修正施行之刑法第2條規定，乃係關於新舊法比
    較適用之準據法，其本身無關行為可罰性要件之變更，故於
    95年7月1日前揭法律修正施行後，如有涉及比較新舊法之問
    題，即應逕依修正後刑法第2條第1項規定，為「從舊從輕」
    之比較。查，被告行為後，刑法業94年2 月2 日修正，且於
    95 年7月1 日施行，刑法第33條第5 款關於罰金刑之規定、
    第42條第2 項易服勞役之規定均已於94年2 月2 日修正公布
    ，並同自95年7 月1 日施行。茲分述如下：
  (一)罰金刑部分：
    94年1月7日修正，於95年7月1日施行之刑法第33條第5款規
    定：「罰金：新臺幣1千元以上，以百元計算之。」而被告
    行為時之刑法第33條則規定：「罰金：1元以上」，足認此
    部份被告行為時之法律有利於被告。
  (二)被告乙○○行為後，刑法第55條後段之牽連犯規定亦經修正
    刪除，是於新法修正施行後，被告所為殺人未遂與意圖犯罪
    而持有具殺傷力改造手槍犯行間，即須分論併罰。比較新舊
    法之規定，修正後之規定對於被告乙○○較為不利，自應適
    用行為時且較有利於被告之法律，即修正前刑法第55條後段
    之規定，從較重之一罪予以論處。
  (三)經綜合比較結果，以修正前刑法有關罰金最低度、及論以牽
    連犯較有利於被告乙○○。
  (四)共同正犯部分：刑法第28條共同正犯之規定，於被告行為後
    ，雖有所修正，惟本件不論適用新、舊規定，被告乙○○有
    殺人行為分擔及犯意聯絡、被告甲○○有持有具殺傷力之改
    造手槍及具殺傷力之子單之犯意聯絡及持有行為之分擔，均
    應分別論以共同正犯，並無有利、不利之情形，即無比較適
    用之問題，應依一般法律適用原則，適用裁判時法，最高法
    院95年11月7 日刑事庭會議決議意旨參照）。
  (五)累犯部分：修正前累犯只要是有期徒刑執行完畢後5 年內不
    論故意或過失再犯有期徒刑以上之罪，均論以累犯，然修正
    後累犯之規定僅限於故意再犯，而本案被告戊○○、甲○○
    均為有期徒刑執行完畢後5 年內故意再犯本案有期徒刑以上
    之罪，故並無有利或不利之情形，應一律適用裁判時法。
  (六)罰金易服勞役折算標準部分：本件被告行為時刑法第42條第
    2 項前段規定：「易服勞役以1 元以上3 元以下折算1 日。
    」，又行為時之易服勞役折算標準，業據修正前罰金罰鍰提
    高標準條例第2 條前段規定，就其原定數額提高為100 倍折
    算1 日，則本件被告行為時之易服勞役折算標準，應以銀元
    100 元以上300 元以下折算1 日，即新臺幣300 元以上900
    元以下折算1 日。惟95年7 月1 日修正公布施行之刑法第42
    條第3 項前段規定：「易服勞役以新臺幣1,000 元、2,000
    元或3,000 元折算1 日。」比較修正前後之易服勞役折算標
    準，以修正後之規定，較有利於被告。
  (七)刑法修正後，有關一般未遂犯之處罰要件及處罰效果均未變
    更，僅於立法體例上，將原條文第26條前段關於一般未遂處
    罰效果之規定，改列於第25條第2項 後段，使一般未遂之規
    定趨於完整，自無新舊法比較之問題。
二、被告之論罪科刑
  (一)被告戊○○部分：
  1.核被告戊○○所為，係犯槍砲彈藥刀械管制條例第8 條第4
    項持有具殺傷力改造手槍罪、同條例第12條第4 項持有子彈
    罪、刑法第271 條第1 項殺人既遂罪。被告戊○○以一行為
    同時持有具殺傷力之子彈及具殺傷力之改造手槍，係以一行
    為觸犯構成要件不同之數罪名，應從一重之持有具殺傷力之
    改造手槍罪論處。又被告非法取得而持有手槍之初，並無殺
    人之犯意，故被告戊○○所犯上開殺人既遂罪與持有具殺傷
    力之改造手槍罪間，犯罪各別，行為互異，所犯為構成要件
    不同之罪名，應分論併罰。被告戊○○前因竊盜等案件，經
    本院以88年度少連易字第65號判決竊盜部分處有期徒刑1 年
    ，詐欺部分處有期徒刑3 月，應執行有期徒刑1 年2 月確定
    ，於90年1 月30日執行完畢，於有期徒刑執行完畢後5 年內
    ，又再分別故意犯上揭2 罪，均為累犯，爰依修正後刑法第
    47條第1 項論以累犯，並分別加重其刑。爰審酌被告戊○○
    非法持有具殺傷力之改造手槍及子彈，已對社會治安具有潛
    在之危害性，又因私人財務上之糾紛，竟持槍、彈殺害被害
    人致被害人死亡，其惡性非輕，且對社會治安產生重大危害
    ，惟念及其犯後坦承犯行，態度尚可等一切情狀，各量處如
    主文所示之刑，又宣告之最重刑為無期徒刑，不執行他刑，
    但罰金及從刑不在此限，則被告應執行無期徒刑，且就罰金
    刑部分，諭知易服勞役之折算標準。又宣告無期徒刑者，應
    宣告褫奪公權終身。扣案之仿BERETTA 廠改造手槍1 支（槍
    枝管制編號0000000000號，含彈匣1 個），為違禁物，爰依
    刑法第38條第1 項第1 款規定宣告沒收之。又扣案之具有殺
    傷力之9 厘米子彈12顆業經送鑑試射擊發完畢而不存在，所
    留彈頭、彈殼並非違禁物，爰不併予宣告沒收之。另扣案之
    9 厘米子彈彈頭及彈殼各1 個，已擊發，已不具殺傷力、雖
    非為違禁物，惟供被告戊○○持以犯本案殺人所用之物，且
    為被告戊○○所有，爰依行為時刑法第38條第1 項第2 款規
    定宣告沒收之。扣案之9 厘米子彈1 顆，不具殺傷力，非屬
    違禁物，爰併不宣告沒收。另子彈6 顆因未扣案，無法認定
    是否具有殺傷力，亦非供本案被告犯本案所用之物（詳如後
    述），爰不併予宣告沒收，附此敘明。
  2.另公訴意旨謂被告戊○○未經許可持有具有殺傷力之子彈20
    顆云云。惟本案係扣到被告戊○○用以射擊黃奕宗之9 厘米
    子彈彈殼及彈殼各1 個，而黃奕宗確實係被該扣案9 厘米子
    彈之彈頭射中而身亡，足認該顆子彈應具有殺傷力無疑；另
    扣案之13顆子彈經送實際試射結果，已如前述，有內政部警
    政署刑事警察局94年8 月25日刑鑑字第0940089727號槍彈鑑
    定書（臺灣桃園地方法院檢察署94年度偵字第10204 號卷第
    20 7頁至第212 頁）、95年8 月9 日刑鑑字第0950106651號
    函各1 份在卷可稽（本院卷卷(二)第30頁）在卷可稽。其中12
    顆具有殺傷力，1 顆不具殺傷力；而另外6 顆（購入20顆-1
    用以射擊黃奕宗所用-13 顆扣案子彈=6顆）子彈並未扣案，
    無從送鑑定，且公訴人亦未提出任何證據證明該6 顆子彈確
    具有殺傷力，基於罪疑唯輕原則，尚難認該6 顆子彈亦具有
    殺傷力，故被告戊○○所購入持有之20顆子彈中，僅計13顆
    具有殺傷力、7 顆不具殺傷力，惟公訴人認戊○○持有該7
    顆不具殺傷力子彈部分，如成立犯罪，與前揭具論罪科刑持
    有具有殺傷力之子彈部分，係以一行為同時持有數顆子彈，
    ，並與前揭論罪科刑持有具殺傷力之改造手槍部分具有想像
    競合之裁判上一罪之關係，故本院爰不另為無罪之諭知，附
    此敘明。
  (二)被告乙○○部分：
    被告乙○○為殺害戊○○之目的，始持有上揭8 厘米改造手
    槍前往，並由黃奕宗持該槍射擊戊○○之行為，然未發生戊○○死亡結果，核被告乙○○所為，係犯槍砲彈藥刀械管制
    條例第8 條第3 項意圖自己犯罪而持有具殺傷力改造手槍罪
    、刑法第271 條第1 項、第2 項殺人未遂罪。被告乙○○與
    黃奕宗有犯意聯絡及行為分擔，應依修正後刑法第28條規定
    論以共同正犯。被告所犯上開2 罪間，具有方法結果相牽連
    關係，爰依修正前刑法第55條規定論以殺人未遂罪。公訴人
    漏未論列被告乙○○持有具殺傷力之改造手槍之罪嫌，惟此
    部分與起訴殺人未遂部分具有裁判上一罪之牽連犯關係，且
    經被告為攻擊防禦後，本院自得予以審理。又被告乙○○、
    黃奕宗雖已開槍射擊戊○○之行為，然未發生死亡結果，則
    被告乙○○與黃奕宗雖已著手開槍殺被害人戊○○，惟未發
    生死亡之結果，為未遂犯，減輕其刑。爰審酌被告乙○○因
    與人發生財務上糾紛，彼此猜疑，產生口角，不知以理性解
    決問題，竟夥同黃奕宗一起前往，且要求黃奕宗對戊○○開
    槍，其惡性非輕，犯後猶否認犯行，態度不佳，惟念戊○○
    並未因此而受傷等一切情狀，量處如主文所示之刑。扣案之
    仿FN廠1910型8 厘米改造手槍1 支（槍枝管制編號00000000
    00號，含彈匣1 個）具有殺傷力，有前揭槍彈鑑定書所載，
    為違禁物，爰依行為時刑法第38條第1 項第1 款規定宣告沒
    收；又扣案之8 厘米彈殼1 個為供被告與黃奕宗共同犯殺人
    未遂罪所用之物，且為黃奕宗所有，爰依行為時刑法第38條
    第1 項第2 款規定宣告沒收。另扣案之手銬1 副雖為供被告
    乙○○本案犯罪所用，惟非被告乙○○所有，業據被告乙○○陳明在卷，且無證據證明係共犯黃奕宗所有，爰不併予宣
    告沒收之，附此敘明。
  (三)被告丁○○、甲○○部分：
  1.按「持有」與「寄藏」為分別之處罰規定，則單純之「持有
    」，固不包括「寄藏」，但「寄藏」之受人委託代為保管，
    其保管之本身所為之「持有」，既係「寄藏」之當然結果，
    法律上自宜僅就「寄藏」行為為包括之評價，不應另就「持
    有」予以論罪。
  2.核被告丁○○所為，係犯槍砲彈藥刀械管制條例第8 條第4
    項非法持有具傷力之改造手槍罪、同條例第12條第4 項非法
    持有子彈罪。被告丁○○以一行為同時持有具殺傷力之改造
    手槍及子彈，乃一為持有行為，觸犯數罪名，應為想像競合
    犯，從一重之持有具殺傷力之改造手槍罪論處。蓋被告丁○○並未經戊○○所託收受該槍彈為保管，而係被告丁○○怕
    槍彈被警發現自行將槍彈藏放在當時所借住之己○○住處，
    故無受他人委託而交付之行為，業據被告丁○○於警詢、檢
    察官偵查時及本院審理時坦承不諱，且被告丁○○當時住在
    己○○家中等情，業據證人戊○○、己○○於本院審理時證
    述明確，則被告丁○○之行為應係符合未經許可而持有具殺
    傷力之改造手槍及子彈，而非寄藏行為，公訴人認係寄藏行
    為顯容有誤會，惟此部分之基本社會事實同一，本院仍得予
    以審酌。爰審酌被告丁○○非法持有具殺傷力之槍、彈，對
    社會治安、造成潛在之恐懼、危害非輕，惟念被告持有時間
    極為短暫，並未以此槍彈為其他犯罪行為，且犯後坦承犯行
    ，態度尚可等一切情狀，量處如主文所示之刑，並就罰金刑
    部分，諭知易服勞役之折算標準。扣案之仿BERETTA 廠改造
    手槍1 支（槍枝管制編號0000000000號，含彈匣1 個），為
    違禁物，爰依刑法第38條第1 項第1 款規定宣告沒收之。另
    扣案9 厘米子彈1 顆不具殺傷力，非屬違禁物，亦非被告丁○○犯罪所用之物，爰不併予宣告沒收。復扣案之具有殺傷
    力之9 厘米子彈12顆業經送鑑試射擊發完畢而不存在，所留
    彈頭、彈殼並非違禁物，爰不併予宣告沒收之。
  3.核被告甲○○所為，係犯槍砲彈藥刀械管制條例第8 條第4
    項非法持有具傷力之改造手槍罪、同條例第12條第4 項非法
    持有子彈罪。被告甲○○就上揭犯行與己○○有犯意聯絡及
    行為分擔，應論以共同正犯。被告甲○○係以一行為同時持
    有具殺傷力之改造手槍及子彈，乃一為持有行為，觸犯數罪
    名，應為想像競合犯，從一重之持有具殺傷力之改造手槍罪
    論處。被告甲○○前因妨害自由等案件，經臺灣桃園地方法
    院以88年度少連訴字第17號判決妨害自由部分處有期徒刑10
    月，過失重傷害部分處有期徒刑4 月，應執行有期徒刑1 年
    確定，於89年12月16日執行完畢，有臺灣高等法院被告前案
    紀錄表在卷可稽，其於有期徒刑執行完畢後5 年內故意再犯
    本案有期徒刑以上之罪，為累犯，應依修正後刑法第47條第
    1 項論以累犯，並加重其刑。爰審酌被告非法持有具殺傷力
    之槍、彈，對社會治安、造成潛在之恐懼、危害非經，惟念
    被告持有時間非常短暫，並未以此槍彈為其他犯罪行為，犯
    後坦承犯行，態度良好等一切情狀，量處如主文所示之刑，
    並就罰金刑部分，諭知易服勞役之折算標準。扣案之仿BERE
    TTA 廠改造手槍1 支（槍枝管制編號0000000000號，含彈匣
    1 個），為違禁物，爰依刑法第38條第1 項第1 款規定宣告
    沒收之。另扣案9 厘米子彈1 顆，不具殺傷力，非屬違禁物
    ，亦非供被告犯罪所用之物，爰不併予宣告沒收之。又扣案
    之具有殺傷力之9 厘米子彈12顆業經送鑑試射擊發完畢而不
    存在，所留彈頭、彈殼並非違禁物，爰不併予宣告沒收之。
  4.公訴意旨另略以：被告丁○○、甲○○明知未經許可，不可
    持有、寄藏具有殺傷力之子彈，丁○○竟基於寄藏之故意，
    受戊○○所託，向戊○○收受具有殺傷力之子彈13顆而藏放
    在桃園縣大園鄉五權村23之1 號房屋神桌下代為保管，於94
    年6 月3 日下午5 時許，己○○（本院另案審理）知悉警方
    拘提被告丁○○後，即偕同被告甲○○返回上址查看，在神
    桌下尋得上揭具有殺傷力之子彈13顆，己○○與被告甲○○
    遂共同基於持有具有殺傷力子彈之犯意聯絡，取走上開子彈
    13顆並帶至被告甲○○位在桃園縣平鎮營邊10號之住處藏放
    而持有之，認被告丁○○涉嫌寄藏具有殺傷力之子彈13顆、
    被告甲○○涉嫌持有具有殺傷力之子彈13顆云云。惟查，已
    如前述，丁○○所為之行為應係持有具有殺傷力之子彈，而
    非係寄藏具有殺傷力之子彈等情甚明；又被告丁○○、甲○○分別先後持有上開扣案之13顆子彈經送實際試射結果，已
    如前述，其中12顆具有殺傷力，1 顆不具殺傷力，有內政部
    警政署刑事警察局94年8 月25日刑鑑字第0940089727號槍彈
    鑑定書（臺灣桃園地方法院檢察署94年度偵字第10204 號卷
    第207 頁至第212 頁）、95年8 月9 日刑鑑字第0950106651
    號函各1 份（本院卷卷(二)第30頁）在卷可稽，足認被告丁○○、甲○○先後持有之上開具有殺傷力之子彈應為12顆等情
    甚明。惟公訴人認被告丁○○、甲○○先後持有該1 顆不具
    殺傷力子彈部分，如成立犯罪，與持有具有殺傷力子彈12顆
    部分，係以一行為同時持有數顆子彈，且與前揭論罪科刑持
    有具殺傷力之改造手槍部分具有想像競合之裁判上一罪之關
    係，故本院爰不另為無罪之諭知，附此敘明。
、公訴人移送併辦意旨略以：被告乙○○與馬豫祥、馬豫堯（
    馬豫祥、馬豫堯部分均另行併由臺灣高等法院審理中）、謝
    漢祥（另行併由臺灣宜蘭地方法院審理中）及真實姓名年籍
    不詳綽號「小六」、「小明」之成年男子，共同組織自稱「
    飛鷹幫」之犯罪集團，以馬豫祥為首負責指揮操縱帶領其他
    集團成員，或以對他人生命、安全施行脅迫或以強暴方式傷
    害他人身體等方式向A1、A2及其他不特定人恐嚇財物之情事
    ，認與本案具有裁判上之一罪關係而移送併辦。惟查上開移
    送併辦意旨之犯罪事實縱屬實，被告乙○○應係成立組織犯
    罪條例、及刑法上恐嚇、恐嚇取財罪且被害人為A1、A2，亦
    非本案起訴部分之被害人郭朝彬，況被告乙○○對戊○○所
    為之行為係成立殺人未遂罪，亦與前揭併案部分尚難有裁判
    上之一罪關係，爰退回給檢察官另依法處理，併此敘明。
據上論斷，應依刑事訴訟法第299 條第1 項前段，槍砲彈藥刀械
管制條例第8 條第4 項、第12條第4 項、第8 條第3 項，修正後
刑法第11條前段、第2 條第1 項、刑法第271 條第1 項、第2 項
、行為時刑法第55條、修正後刑法第25條第2 項、第47條第1 項
、第42條第3 項前段、行為時刑法第51條第4 款、第10款、第37
條第1 項、第38條第1 項第1 款、第2 款，判決如主文。
本案經檢察官柯怡如到庭執行職務。
中　　華　　民　　國　　96　　年　　5 　　月　　2 　　日
                  刑事第五庭    審判長法　官  潘政宏
                                      法  官  吳勇毅
                                      法  官  陳月雯
以上正本證明與原本無異。
如不服本判決，應於判決送達後10日內，向本院提出上訴狀。
                                      書記官  吳瓊英
中　　華　　民　　國　　96　　年　　5 　　月　　9 　　日
附錄本案論罪科刑法條全文：
中華民國刑法第271條
殺人者，處死刑、無期徒刑或 10 年以上有期徒刑。
前項之未遂犯罰之。
預備犯第 1 項之罪者，處 2 年以下有期徒刑。
槍砲彈藥刀械管制條例第8條
未經許可，製造、販賣或運輸鋼筆槍、瓦斯槍、麻醉槍、獵槍、
空氣槍或第4 條第1 項第1 款所定其他可發射金屬或子彈具有殺
傷力之各式槍砲者，處無期徒刑或5 年以上有期徒刑，併科新臺
幣1 千萬元以下罰金。
未經許可，轉讓、出租或出借前項所列槍枝者，處5 年以上有期
徒刑，併科新臺幣1 千萬元以下罰金。
意圖供自己或他人犯罪之用，而犯前二項之罪者，處無期徒刑或
 7 年以上有期徒刑，併科新臺幣 1 千萬元以下罰金。
未經許可，持有、寄藏或意圖販賣而陳列第 1 項所列槍枝者，
處3 年以上10年以下有期徒刑，併科新臺幣700 萬元以下罰金。
第1 項至第3 項之未遂犯罰之。
槍砲彈藥刀械管制條例第12條
未經許可，製造、販賣或運輸子彈者，處 1 年以上 7 年以下有
期徒刑，併科新台幣 500 萬元以下罰金。
未經許可，轉讓、出租或出借子彈者，處 6 月以上 5 年以下有
期徒刑，併科新台幣 300 萬元以下罰金。
意圖供自己或他人犯罪之用，而犯前二項之罪者，處 3 年以上
10 年以下有期徒刑，併科新台幣 700 萬元以下罰金。
未經許可，持有、寄藏或意圖販賣而陳列子彈者，處 5 年以下
有期徒刑，併科新台幣 300 萬元以下罰金。
第 1 項至第 3 項之未遂犯罰之。
